---
title: "Ejemplos"
author: "Hugo Missael González Cruz"
date: "`r Sys.Date()`"
output: pdf_document
---

```{r setup, include=FALSE}
knitr::opts_chunk$set(echo = TRUE, warning = FALSE)
```

# Bank notes

```{r}
library(tidyverse)
library(factoextra)
#library(webshot2)

data(banknote, package = "mclust")
swissTib <- as_tibble(banknote)

head(swissTib)

# La matriz de covarianza
cov(swissTib[, 2:7])
# No es necesariamente la que pca usa, pues hace falta centrar y escalar los datos

# Quitamos la columna de etiquetas
pca <- select(swissTib, -Status) %>%
  prcomp(center = TRUE, scale = TRUE)
# Los datos estan centrados y escalados (normalizados) [como normalizar un vector]
```
Algunas graficas:
```{r}
library(plotly)
library(lattice)
#plot_ly(data=swissTib, x=~Top, y=~Bottom, z=~Left)

fig <-swissTib %>% plot_ly() 
fig <- fig %>%
  add_trace(
    type="splom",
    dimensions = list(
      list(label='Length', values=~Length),
      list(label='Left', values=~Left),
      list(label='Right', values=~Right),
      list(label='Top', values=~Top),
      list(label='Diagonal', values=~Diagonal)
      ),
      color=~Status,
      text=~Status
  )
fig

#splom(swissTib[2:7], main="Lattice")
```
En algunas se puede ver una separación. Esto ejemplifica un punto a menudo mal interpretado de PCA, 
las separaciones ya están de alguna forma en los datos, PCA solo los hace más evidentes.

Las proyecciones están en:
```{r}
pca$x %>% head
```

Los vectores propios están en (matriz $U$):
```{r}
pca$rotation
```

Podemos ver la desviación estándar en cada dirección principal con:

```{r}
pca$sdev
```

Para obtener los valores propios (matriz $\Lambda$):

```{r}
(pca$sdev)^2
```

La desviación estándar acumulada con:
```{r}
summary(pca)
```
Graficas de PCA:
```{r}
fig2 <-swiss3PCA %>% plot_ly() 
fig2 <- fig2 %>%
  add_trace(
    type="splom",
    dimensions = list(
      list(label='PCA1', values=~PCA1),
      list(label='PCA2', values=~PCA2),
      list(label='PCA3', values=~PCA3)
      ),
      color=~Status,
      text=~Status
  )
fig2

```
PCA hace evidente la separación entre billetes genuinos y falsos.
Note que los gráficos que contienen PCA1 tienen una separación evidente. Esto era de esperarse, pues explica
la mayoría de la varianza, ~50%.
Las gráficas que no contienen PCA1, no hay separación de grupos. Apenas explican ~30% de la varianza.


```{r}

swissFullPCA <- swissTib %>%
  mutate(PCA1 = pca$x[, 1], PCA2 = pca$x[, 2], PCA3 = pca$x[, 3],
         PCA4 = pca$x[, 4], PCA5 = pca$x[, 5], PCA6 = pca$x[, 6]
         )

fig3 <-swissFullPCA %>% plot_ly() 
fig3 <- fig3 %>%
  add_trace(
    type="splom",
    dimensions = list(
      list(label='PCA1', values=~PCA1),
      list(label='PCA2', values=~PCA2),
      list(label='PCA3', values=~PCA3),
      list(label='PCA4', values=~PCA3),
      list(label='PCA5', values=~PCA3),
      list(label='PCA6', values=~PCA3)
      ),
      color=~Status,
      text=~Status
  )
fig3

```


Graficamos tres componentes principales:
```{r}
library(plotly)

swiss3PCA <- swissTib %>%
  mutate(PCA1 = pca$x[, 1], PCA2 = pca$x[, 2], PCA3 = pca$x[, 3])
p <- plot_ly(data=swiss3PCA, x=~PCA1, y=~PCA2, z=~PCA3, color=~Status)
p
```

# Agregar nuevos datos
```{r}
newBanknotes <- tibble(
  Length = c(214, 216),
  Left = c(130, 128),
  Right = c(132, 129),
  Bottom = c(12, 7),
  Top = c(12, 8),
  Diagonal = c(138, 142)
)
predict(pca, newBanknotes)
```

# Regresion Lineal

## Todas las regresiones lineales con 2 componentes principales
**No es un buen modelo**
```{r}
library(leaps)
library(olsrr)
source("https://raw.githubusercontent.com/fhernanb/Trabajos_Est_2/main/Trabajo%201/funciones.R")

# Agrega columna target = 1 si Status = genuine y 0 de otro modo
swiss2Pca <- swiss2Pca |> 
  mutate(target = if_else(Status == "genuine", 1, 0))

mod2 <- lm(data=swiss2Pca, target ~ PCA1 + PCA2)
ols_step_all_possible(mod2)
```
## Regresion Logistica
```{r}
# 1. Ajustar el modelo logístico
# family = binomial(link = "logit") es lo que define la regresión logística
mod2_logit <- glm(target ~ PCA1 + PCA2, 
                  data = swiss2Pca, 
                  family = binomial(link = "logit"))

# 2. Ver el resumen estadístico
summary(mod2_logit)

# 3. Diagnósticos específicos para modelos GLM
# Los gráficos de plot(lm) no funcionan igual para logística.
# Es mejor usar la librería performance.
# install.packages("performance")
library(performance)
check_model(mod2_logit)
```
```{r}
# Preparar la rejilla (usando el mismo grid_df que creamos antes)
grid_df$pred_logit <- predict(mod2_logit, newdata = grid_df, type = "response")

# Convertir a matriz
matriz_logit <- matrix(grid_df$pred_logit, nrow = 50, ncol = 50, byrow = TRUE)

# Graficar en Plotly
plot_ly() %>%
  add_surface(x = ~grid_x, y = ~grid_y, z = ~matriz_logit, colorscale = 'Viridis', opacity = 0.8) %>%
  add_markers(data = swiss2Pca, x = ~PCA1, y = ~PCA2, z = ~target, 
              color = ~as.factor(target), marker = list(size = 4)) %>%
  layout(title = "Superficie de Probabilidad Logística")
```
## Errores
```{r}
# Seleccionamos los puntos en el espacio lineal, U^t X
scores <- as.matrix(swiss2Pca %>% select(starts_with("PCA")))

# Matriz de rotacion U
loadings <- pca$rotation[, 1:ncol(scores)] 

# Reconstruccion U U^t X
# X_hat = Scores * t(Loadings)
reconstruccion <- scores %*% t(loadings)

# Residuales r = X - \hat{X} al cuadrado
datos_originales_escalados <- scale(swissTib[,2:7])

error_reconst <- rowSums((datos_originales_escalados - reconstruccion)^2)

# Añadir a un dataframe para analizar
swiss2Pca <- swiss2Pca %>%
  mutate(error_manifold = error_reconst)

# Visualización: ¿Los billetes falsos se alejan más del manifold lineal?
ggplot(swiss2Pca, aes(x = as.factor(target), y = error_manifold, fill = as.factor(target))) +
  geom_boxplot() +
  labs(title = "Error de Reconstrucción: Distancia al Manifold PCA",
       x = "Estado (0=Falso, 1=Genuino)",
       y = "Error (Varianza no capturada)") +
  theme_minimal()
```

# Esfera

```{r}
# Función para generar puntos en S^n
# n_puntos: cuántas muestras quieres
# dimension: la 'n' de S^n (ej: dimension=2 genera puntos en 3D)
generar_esfera <- function(n_puntos, dimension) {
  # 1. Generar matriz de normales (n_puntos filas, dimension+1 columnas)
  matriz_normal <- matrix(rnorm(n_puntos * (dimension + 1)), 
                          nrow = n_puntos, 
                          ncol = dimension + 1)
  
  # 2. Calcular la norma de cada fila (cada punto)
  normas <- sqrt(rowSums(matriz_normal^2))
  
  # 3. Normalizar cada punto para que su distancia al origen sea exactamente 1
  esfera <- matriz_normal / normas
  
  return(as.data.frame(esfera))
}

# Ejemplo: Generar 1000 puntos en S^2 (una esfera normal en espacio 3D)
puntos_esfera <- generar_esfera(1000, 2)
colnames(puntos_esfera) <- c("x", "y", "z")
```

```{r}
plot_ly(puntos_esfera, x = ~x, y = ~y, z = ~z, 
        type = "scatter3d", mode = "markers",
        marker = list(size = 2, opacity = 0.5))
```

## PCA

```{r}
esfera.modpca <- prcomp(puntos_esfera, center=TRUE, scale=TRUE)

esfera.pca <- puntos_esfera %>% mutate(PCA1=esfera.modpca$x[,1], PCA2=esfera.modpca$x[,2], PCA3=esfera.modpca$x[,3])

plot_ly(esfera.pca, x=~PCA1, y=~PCA2, z=~PCA3, mode="markers", marker = list(size = 2, opacity = 0.5))
```
No hay reducción de dimensión, la varainza es aproximadamente la misma en todas las direcciones.

```{r}
fig.esfera <- esfera.pca %>% plot_ly() 
fig.esfera <- fig.esfera %>%
  add_trace(
    type="splom",
    dimensions = list(
      list(label='PCA1', values=~PCA1),
      list(label='PCA2', values=~PCA2),
      list(label='PCA3', values=~PCA3)
      )
  )
fig.esfera
```


# Helicoide

```{r}
# Función para generar puntos de un helicoide
# n_puntos: número total de puntos a generar
# vueltas: cuántas rotaciones completas (2*pi) da la espiral
# radio_max: el ancho de la escalera
# altura_max: la altura total de la escalera
generar_helicoide <- function(n_puntos = 200, vueltas = 1, radio_max = 1, altura_max = 2) {
  
  # 1. Generar los parámetros intrínsecos de la superficie (r, theta)
  # r controla el ancho (de 0 al radio máximo)
  r <- runif(n_puntos, min = 0, max = radio_max)
  
  # theta controla el giro (de 0 a vueltas * 2*pi)
  theta <- runif(n_puntos, min = 0, max = vueltas * 2 * pi)
  
  # 2. Parametrización del Helicoide (mapeo de (r, theta) a (x, y, z))
  x <- r * cos(theta)
  y <- r * sin(theta)
  
  # La altura (z) es proporcional al ángulo de giro
  # Usamos theta / (vueltas * 2*pi) para normalizar la altura entre 0 y altura_max
  z <- altura_max * (theta / (vueltas * 2 * pi))
  
  # 3. Crear el dataframe
  df_helicoide <- data.frame(x = x, y = y, z = z, r = r, theta = theta)
  
  return(df_helicoide)
}

# Generar los datos
datos_helicoide <- generar_helicoide(n_puntos = 300, vueltas = 2, altura_max = 3)
```

```{r}
# Graficar en 3D
# Usamos el radio 'r' para el color para resaltar la estructura
plot_ly(datos_helicoide, x = ~x, y = ~y, z = ~z, 
        type = "scatter3d", mode = "markers",
        marker = list(size = 5, color = ~g, opacity = 0.6)) %>%
  layout(title = "Helicoide",
         scene = list(aspectmode = "data")) # Mantiene la proporción real de los ejes
```

## PCA

```{r}
helicoide.modpca <- prcomp(datos_helicoide[,1:3], center=TRUE, scale=FALSE)

helicoide.pca <- datos_helicoide %>% mutate(PCA1=helicoide.modpca$x[,1], PCA2=helicoide.modpca$x[,2], PCA3=helicoide.modpca$x[,3])

summary(helicoide.modpca)
helicoide.var
helicoide.var <- (helicoide.modpca$sdev)^2
helicoide.sum <- sum(helicoide.var)
helicoide.var[[1]]/helicoide.sum
plot_ly(helicoide.pca, x=~PCA2, y=~PCA3, z=~PCA1, marker = list(size = 5, color = ~g, colorscale = 'Viridis', opacity = 0.6)) 
```
```{r}
fig.helicoide <- helicoide.pca %>% plot_ly() 
fig.helicoide <- fig.helicoide %>%
  add_trace(
    type="splom",
    mode="markers",
    dimensions = list(
      list(label='PCA1', values=~PCA1),
      list(label='PCA2', values=~PCA2),
      list(label='PCA3', values=~PCA3)
      ),
     marker = list(size = 5, colorscale='Viridis', color=~g)

  )
fig.helicoide
```

